高雄高等行政法院判決
                                       99年度訴字第671號
                                民國100年3月15日辯論終結
原      告　久井企業股份有限公司
代　表　人　林作樞董事長
被      告　財政部臺灣省南區國稅局
代　表　人　許春安局長
訴訟代理人　劉美玲
上列當事人間營利事業所得稅事件，原告不服財政部中華民國99
年10月29日台財訴字第09900406250號訴願決定，提起行政訴訟
，本院判決如下：
    主  文
原告之訴駁回。
訴訟費用由原告負擔。
    事實及理由
一、程序事項︰
    原告經合法通知，無正當理由，未於言詞辯論期日到場，核
    無行政訴訟法第218條準用民事訴訟法第386條各款所列情形
    ，爰依被告之聲請，由其一造辯論而為判決。
二、事實概要︰
    緣原告民國97年度營利事業所得稅結算申報，列報全年所得
    額新臺幣（下同）15,773,002元，前5年核定虧損本年度扣
    除額13,251,216元，課稅所得額2,521,786元，經被告核定
    全年所得額15,773,132元，前5年核定虧損本年度扣除額0元
    ，課稅所得額15,773,132元。原告不服，就前5年核定虧損
    本年度扣除額申請復查，未獲變更；提起訴願，亦遭決定駁
    回；遂提起本件行政訴訟。
三、本件原告主張︰
(一)、原告不服被告剔除原帳上列有前5年核定虧損13,251,216元
    ，此損失係因96年度土地徵收造成損失31,080,206元，原告
    當初向訴外人鄭明河以每坪18萬元（即每平方公尺54,420元
    ）購買，與政府補償地價每平方公尺6,300元差距甚大，造
    成原告重大損失。原告並非一般買賣交易，係因政府公共建
    設所需而徵收土地，為何不能認列原告之損失。
(二)、按憲法第15條規定，人民之財產權應予保障，故國家因公用
    或其他公益目的之必要，雖得依法徵收人民之財產，但應給
    予合理之補償。此項補償乃因財產之徵收，對被徵收財產之
    所有權人而言，係為公共利益所受之特別犧牲，國家自應予
    以補償，以填補其財產權被剝奪或其權能受限制之損失，如
    政府無法給與合理之補償金額，則確認為原告之損失，應可
    認列為原告之損失等情，並聲明求為判決撤銷訴願決定及原
    處分（含復查決定）。
四、被告則以︰
(一)、原告96年度營利事業所得稅，列報課稅所得額虧損13,246,
    216元，並於損益表122欄列報所得稅費用5,000元，經被告
    核定課稅所得額為17,834,020元乙案，原告提起行政訴訟，
    業經鈞院99年度訴字第443號判決駁回原告之訴在案，合先
    陳明。
(二)、查，原告97年度營利事業所得稅結算申報，列報前5年核定
    虧損本年度扣除額13,251,216元（96年度列報課稅所得額虧
    損13,246,216元＋所得稅費用5,000元）。經被告以其96年
    度課稅所得額經核定為17,834,020元，故截至96年度止，原
    告並無前5年核定虧損金額可供扣除，乃核定其97年度「前5
    年核定虧損本年度扣除額」0元。原告96年度課稅所得額經
    核定為17,834,020元乙案，經鈞院99年度訴字第443號判決
    駁回原告之訴，是原告所為主張，並不可採等語，資為抗辯
    ，並聲明求為判決駁回原告之訴。
五、本件如事實概要欄所述之事實，業據兩造分別陳明在卷，並
    有97年度營利事業所得稅結算申報核定通知書、復查決定書
    及訴願決定書附於原處分卷可稽，洵堪認定。兩造所爭執者
    厥為原告97年度營利事業所得稅結算申報，列報全年所得額
    15,773,002元，前5年核定虧損本年度扣除額13,251,216元
    ，課稅所得額2,521,786元，被告核定全年所得額15,773,13
    2元，前5年核定虧損本年度扣除額0元，課稅所得額15,773,
    132元，是否適法？經查：
(一)、按「以往年度營業之虧損，不得列入本年度計算。但公司組
    織之營利事業，會計帳冊簿據完備，虧損及申報扣除年度均
    使用第77條所稱藍色申報書或經會計師查核簽證，並如期申
    報者，得將經該管稽徵機關核定之前5年內得將經該管稽徵
    機關核定之前5年內各期虧損，自本年純益額中扣除後，再
    行核課。」「營利事業所得之計算，以其本年度收入總額減
    除各項成本費用、損失及稅捐後之純益額為所得額。」行為
    時所得稅法第39條、第24條定有明文。
(二)、經查，原告97年度營利事業所得稅結算申報，列報前5年核
    定虧損本年度扣除額13,251,216元（96年度列報課稅所得額
    虧損13,246,216元＋所得稅費用5,000元）。然經被告查核
    結果，截至96年度止，原告並無前5年核定虧損金額可供扣
    除，有原告前10年核定虧損扣除額、被告前揭核定通知書附
    於原處分卷可稽。從而，被告核定其97年度「前5年核定虧
    損本年度扣除額」為0元，洵屬有據。
(三)、次按「左列各種所得，免納所得稅︰．．．16、個人及營利
    事業出售土地，或個人出售家庭日常使用之衣物、家具，或
    營利事業依政府規定為儲備戰備物資而處理之財產，其交易
    之所得。」「依本法第4條第1項第16款第1目規定，個人或
    營利事業出售之財產，其交易所得免稅者，如有交易損失，
    亦不得扣除。」所得稅法第4條第1項第16款、同法施行細則
    第8條之4亦有明文。本件原告主張其向訴外人鄭明河以每坪
    18萬元（即每平方公尺54,420元買受土地，嗣經政府辦理依
    每平方公尺6,300元價格辦理土地徵收，造成損失31,080,20
    6元，是應准予列報虧損扣除額云云；然查，依前揭規定，
    營利事業出售土地交易之所得，免納所得稅，而依收入與成
    本費用配合原則，此項免稅收入產生之損失，自亦不得扣除
    之。況原告所列報虧損13,251,216元，應屬計算未分配盈餘
    之加減項，業經被告核定在案，有被告96年度未分配盈餘申
    報核定通知書附原處分卷可佐，是原告前揭主張，並不可採
    。
(四)、綜上所述，原告主張既不可採，則被告否准原告列報前5年
    核定虧損本年度扣除額13,251,216元，核定虧損本年度扣除
    額為0元，並無違誤；復查決定、訴願決定遞予維持，亦無
    不合；原告起訴意旨求為均予撤銷，為無理由，應予駁回。
    又本件事證已明，兩造其餘攻擊防禦方法，核與判決之結果
    不生影響，爰無逐一論述之必要，併此敘明。
六、據上論結，本件原告之訴為無理由，依行政訴訟法第98條第
    1項前段、第218條、民事訴訟法第385條第1項前段，判決如
    主文。

中　　華　　民　　國　　100　 年　　3　　 月　　29　　日
             高雄高等行政法院第四庭
                         審判長法官　蘇　秋　津
                               法官　詹　日　賢
                               法官　戴　見　草
以上正本係照原本作成。
如不服本判決，應於判決送達後20日內向本院提出上訴書狀，其
未表明上訴理由者，應於提起上訴後20日內向本院提出上訴理由
書（須按對造人數附繕本）；如於本判決宣示或公告後送達前提
起上訴者，應於判決送達後20日內補提上訴理由書（須附繕本）
。未表明上訴理由者，逕以裁定駁回。
中　　華　　民　　國　　100　 年　　3　　 月　　29　　日

　　　　　　　　　　　　　　　書記官　江　如　青